臺灣高等法院臺南分院民事判決　100年度上字第33號
上　訴　人　楊金虎
被　上訴人　兵建宏
上列當事人間請求侵權行為損害賠償事件，上訴人對於中華民國
99年8月27日臺灣臺南地方法院第一審判決（99年度附民字第83
號）提起上訴，經本院刑事庭移送前來，本院於100年5月24日言
詞辯論終結，判決如下：
    主      文
原判決關於駁回上訴人後開第二項請求，及訴訟費用之裁判均廢
棄。
被上訴人應給付上訴人新台幣伍拾萬柒仟貳佰捌拾元，及自民
國九十九年六月二十一日起至清償日止，按年息百分之五計算之
利息。
其餘上訴及假執行之聲請均駁回。
第一審（確定部分除外）、第二審訴訟費用，由被上訴人負擔五
分之一，餘由上訴人負擔。
    事實及理由
一、按在第二審為訴之變更或追加，非經他造同意，不得為之，
    但有民事訴訟法第255條第1項第3款擴張或減縮應受判決事
    項聲明之情形者，不在此限，此觀民事訴訟法第446條第1項
    、第255條第1項第3款規定自明。上訴人原係就原審駁回其
    請求【即新台幣（下同）249萬元及法定遲延利息】聲明不
    服，嗣於本院審理程序中減縮為：被上訴人應給付上訴人
    247萬元，及自99年6月21日（起訴狀繕本送達翌日）起至清
    償日止，按年息5%計算之利息，核屬減縮應受判決事項聲明
    ，依上說明，自應准許。
二、上訴人主張：被上訴人於民國（下同）98年1月7日凌晨3時
    許，與其他不詳姓名成年男子四人基於共同犯意聯絡，在臺
    南市○區○○路二段261號「緋聞PUB」內，由被上訴人在旁
    叫囂，推由其中一不詳姓名成年男子持類似槍枝之鐵製物品
    毆打伊，其餘另三名成年男子或持冰桶或徒手毆打伊，致伊
    受有上、下唇撕裂傷、門牙共6顆斷裂等傷害，另基於共同
    使人行無義務之事之方式，由該名持鐵製物品男子以強暴方
    式，喝令伊坐下，阻止伊呼叫救護車就醫及報警，爰依侵權
    行為之法律關係，請求被上訴人賠償醫療費用42萬元、就醫
    車資1萬元、工作損失54萬元、精神賠償150萬元等語【原審
    為上訴人敗訴之判決，上訴人提起上訴，求為判決：原判決
    廢棄，被上訴人應給付上訴人247萬元，及自99年6月21日起
    至清償日止，按年息5％計算之利息，並願供擔保請准宣告
    假執行等語。被上訴人則求為判決：上訴駁回】。
三、被上訴人則以：伊於上開時地並未共同出手毆打上訴人，對
    於上訴人所提醫療費用收據無意見，然伊無資力賠償等語，
    資為抗辯。
四、下列事實為兩造所不爭，並經調閱本院刑事庭99年度上訴字
    第961號刑事案件全卷查明無訛，復有刑事判決、診斷證明
    書、醫療費用在卷可參，應堪信為真實：
  （一）上訴人於98年1月7日凌晨3時許，在臺南市○區○○路
        二段261號「緋聞PUB」內，遭一不詳姓名成年男子持類
        似槍枝之鐵製物品毆打，並遭該男子之同夥另三名成年
        男子或持冰桶或徒手毆打，致使受有上、下唇撕裂傷、
        門牙共6顆斷裂等傷害。
  （二）上訴人於上開時地遭受毆打受傷後，又遭該出手毆打者
        及其同夥四人以強暴方式喝令坐下，阻止上訴人呼叫救
        護車就醫及報警，達相當時間。
  （三）被上訴人於98年1月7日凌晨3時許，曾穿著卡其色上衣
        進入在台南市○區○○路二段261號「緋聞PUB」內。
  （四）本院99年度上訴字第961號刑事判決，認定被上訴人於
        98年1月7日凌晨3時許，在臺南市○區○○路二段261號
        「緋聞PUB」內，確曾共同傷害上訴人，復共同以強暴
        使上訴人行無義務之事，因而分別判處被上訴人有期徒
        刑五月、三月，並定執行刑為有期徒刑六月確定。
五、茲上訴人主張其遭被上訴人及其同夥四人共同傷害，並限制
    自由，伊受有醫療費用、就醫車資、工作損失及精神損害等
    情，既為被上訴人所否認，並以前揭情詞置辯，則本件自應
    審究：被上訴人是否應負侵權行為損害賠償責任？上訴人之
    各項損害賠償請求，是否有理由？經查：
  （一）被上訴人如何於98年1月7日凌晨3時許，在臺南市○區
        ○○路二段261號「緋聞PUB」內，與其他不詳姓名成年
        男子四人基於共同犯意聯絡，由被上訴人在旁叫囂，推
        由其中一不詳姓名成年男子持類似槍枝之鐵製物品毆打
        上訴人，其餘另三名成年男子或持冰桶或徒手毆打上訴
        人，復基於共同使人行無義務之事之方式，由該名持鐵
        製物品男子以強暴方式，喝上訴人伊坐下，阻止上訴人
        呼叫救護車就醫及報警，達相當時間等情，業據上訴人
        於本院99年度上訴字第961號刑事案件程序中指證明確
        （見本院99年度上訴字第961號刑事卷第50頁），並據
        「緋聞PUB」負責人曾若媛於該案程序中證稱：「如果
        當時是他（指兵建宏），就是只有叫囂聲，我沒有看到
        他打人」等語明確（見原審法院98年度訴字第1861 號
        刑事卷113頁），核與上訴人一同前往「緋聞PUB」之友
        人劉祐顯於該案程序中證稱：「（問：在馬路對面那幾
        個男的，你能夠確定是一起在店裡面那幾個嗎？）就只
        有穿淺色衣服那個人我確定，就是從裡面出去那個人我
        確定……」、「（問：照你這樣講穿淺色衣服的那個人
        就是打楊金虎的那個人？）我只確定他們是同夥的，誰
        打的我沒有看到」、「（問：警員那時候去跟兵建宏拿
        證件的時侯，他是穿淺色衣服嗎？）應該是」、「我只
        確定他們是同夥」、「（問：你坐在那邊的時侯，看到
        拿槍打楊金虎的人是穿淺色外套？）他們是同夥，但是
        站在楊金虎那邊旁邊的人，我看得到有一個人是穿淺色
        的衣服」等語相符（見原審法院98年度訴字第1861 號
        刑事卷第204、227～228頁），此業經調閱本院99年度
        上訴字第961號刑事案件全卷查明無訛，堪信被上訴人
        於上開時地，確有夥同另四名不詳姓名成年男子前往「
        緋聞pub」現場，其雖未動手毆打上訴人，然確有於一
        旁叫囂助陣等情，至為明確。被上訴人空言否認參與
        本件共同侵權行為之實施，係卸責之詞，委難採信。
  （二）按因故意或過失，不法侵害他人之權利者，負損害賠償
        責任；數人共同不法侵害他人之權利者，連帶負損害賠
        償責任；造意人及幫助人，視為共同行為人；又不法侵
        害他人之身體或健康者，對於被害人因此喪失或減少勞
        動能力或增加生活上之需要時，應負損害賠償責任；另
        不法侵害他人之身體、健康者，被害人雖非財產上之損
        害，亦得請求賠償相當之金額民法第184條第1項前段、
        第185條第1項前段、第2項、第193條第1項、第195條第
        1項分別定有明文。被上訴人既於上開時、地，夥同不
        詳姓名成年男子四人，由被上訴人在旁叫囂助陣，推由
        他人持不明鐵器毆打上訴人，致使受有前揭傷害，已如
        前述，則其幫助他人毆打行為與上訴人受有前揭傷害間
        ，顯有相當因果關係，依上說明，被上訴人對於上訴人
        因而所受之損害，自應負賠償責任。茲就上訴人所請求
        之各項損害及其金額，應否准許，分述如下：
        1、醫療費用42萬元部分：依據兩造不爭執事項(一)，上
           訴人主張其因本件傷害，受有上、下唇撕裂傷、門
           牙共6顆斷裂等傷害，應堪採信。又上訴人主張斷裂
           之牙齒須經植牙，植牙費用每顆為7萬元，伊現已植
           牙完成2顆等情，業據提出被上訴人所不爭執之郭綜
           合醫院收據為證（見本院卷59頁），並有郭綜合醫
           院函覆本院所附醫療費用證明單可稽（見本院卷65
           頁），準此，上訴人主張伊因門牙6顆斷裂，需花費
           42萬元植牙治療費用，應堪信實。
        2、就醫車資1萬元部分：上訴人雖主張伊坐計程車前往
           醫院就診，共計20趟，每趟車資500元，計花費1萬
           元云云。惟上訴人此部分之主張，並未提出任何證
           據供本院斟酌，已難遽信其確有此部分之費用支出
           ，況上訴人係住在台南市○區○○路19號，相距台
           南市○○路郭綜合醫院並非遙遠，參以上訴人所受
           上開傷勢尚不足以致命，是否確有搭乘計程車就診
           之必要，亦非無疑，此部分之請求，自難認為有理
           由。
        3、工作損失54萬元部分：上訴人復主張伊因本件受傷
           ，長達9個月無法工作，以其月薪6萬元計算，計受
           有54萬元之工作損失云云。惟查，有關上訴人因本
           件所受傷勢，經函詢負責診治之郭綜合醫院，覆稱
           ：「……其外傷部分主要在口唇部位……傷勢雖不
           會直接影響工作，可在一個月左右回復一般工作能
           力，但進食困難，生活品質影響甚鉅……」等語，
           有該院覆函可參（見本院卷64頁），堪認上訴人因
           本件受傷以致不能工作之期間，應僅有一個月左右
           ，上訴人主張長達9個月期間無法工作云云，尚非可
           採。又上訴人雖主張伊每月收入高達6萬元，惟並未
           提出任何證據供本院斟酌，而依本院調取上訴人於
           案發前兩年之稅務電子閘門所得調件明細表所示，
           其於97、98年度之所得總額分別為17,736元、230,4
           97元（見本院卷33、39頁），實難採信上訴人上開
           主張屬實，本院爰認上訴人之不能工作損失，應僅
           能按最低基本工資每月17,280元計算。準此，上訴
           人得請求之不能工作損失為17,280元。
        4、精神賠償150萬元部分：按關於精神慰撫金之量定，
           應參酌兩造之身分、地位及經濟狀況並加害之情形
           與受傷之程度等，以為裁量之標準（最高法院51年
           台上字第213號判例要旨參照）。查被上訴人於上開
           時地，確有夥同另四名不詳姓名成年男子在「緋聞
           pub」內毆打上訴人，致使受有上開傷害，復基於共
           同使人行無義務之事之犯意聯絡，喝令上訴人坐下
           ，阻止上訴人呼叫救護車就醫及報警，已如前述，
           再參酌前揭郭綜合醫院覆函，亦稱：「……外傷部
           分主要在口唇部位……傷勢雖不會直接影響工作，
           可在一個月左右回復一般工作能力，但進食困難，
           生活品質影響甚鉅……」等語，應足認上訴人確遭
           被上訴人毆打而受傷，其精神上確實受有相當之痛
           苦無疑。審酌上訴人於97年度所得總額為17,736元
           ，98年度所得總額為230,497元，名下則有房屋6筆
           、土地8筆、汽車2輛，另有投資5筆，財產總額18,
           787,274元；被上訴人於97年度所得總額為250,000
           元，98年度所得總額為0，名下並無任何財產或投資
           ；此有本院調取其等稅務電子閘門財產所得調件明
           細附卷可稽，復審酌兩造之身分、地位、教育程度
           、經濟狀況、社會地位、發生本件事故之原因、上
           訴人所受傷害程度等一切情狀，爰認上訴人請求精
           神慰撫金，以10萬元為適當。
        5、以上合計，上訴人得請求之賠償金額為537,280元（
           420,000元＋17,280元＋100,000元＝537,280元）。
  （三）再按給付有確定期限者，債務人自期限屆滿時起，負遲
        延責任，給付無確定期限者，債務人於債權人得請求給
        付時，經其催告而未為給付，自受催告時起，負遲延責
        任，其經債權人起訴，或依督促程式送達支付命令，與
        催告有同一之效力，民法第229條第1、2項分別定有明
        文。又遲延之債務，以支付金錢為標的者，債權人得請
        求依法定利率計算之遲延利息，但約定利率較高者，仍
        從其約定利率；應付利息之債務，其利率未經約定，亦
        無法律可據者，週年利率為5%，亦為同法第233條第1項
        及第203條所明定。本件上訴人請求被上訴人賠償之金
        額，並未定有給付之期限，則上訴人請求加給自起訴狀
        繕本送達翌日即99年6月21日起，按年息5%計算之利息
        ，自屬有據。
六、從而，上訴人本於侵權行為之法律關係，請求被上訴人給付
    537,280元，及自99年6月21日起至清償日止，按年息5%計算
    之利息，為有理由，應予准許；逾此部分之請求，為無理由
    ，應予駁回。關於被上訴人應為上開給付部分，原審遽予駁
    回上訴人之請求，自有未洽，上訴人就此部分指摘原判決不
    當，求予廢棄改判，為有理由，爰由本院將原判決此部分廢
    棄改判如主文第二項所示。至於逾上開應准許部分，原審為
    上訴人敗訴之判決，並無違誤，上訴人此部分之上訴，為無
    理由，應予駁回。又本件命被上訴人給付部分，未逾150萬
    元，被上訴人就其敗訴部分，不得聲明不服，是該部分於本
    判決宣示後即行確定，無就該部分諭知假執行之必要，爰駁
    回上訴人有關假執行宣告之請求。
七、本件事證已臻明確，兩造其餘主張及攻擊或防禦方法並所提
    舉證資料，經本院斟酌後，認均不生影響本院所為上開論斷
    ，自無再予逐一審論之必要，併此敘明。
八、據上論結，本件上訴為一部有理由、一部無理由，依民事訴
    訟法第450條、第449條第1項、第79條，判決如主文。
中    華    民    國  100    年     6     月    7     日
                  民事第四庭    審判長法  官  吳上康
                                      法  官  陳珍如
                                      法  官  王金龍
上為正本係照原本作成。
上訴人如不服本判決，應於收受送達後20日內向本院提出上訴書
狀，其未表明上訴理由者，應於提出上訴後20日內向本院補提出
理由書狀（均須按他造當事人之人數附繕本）上訴時應提出委任
律師或具有律師資格之人之委任狀；委任有律師資格者，另應附
具律師資格證書及釋明委任人與受任人有民事訴訟法第466條之1
第1項但書或第2項（詳附註）所定關係之釋明文書影本。如委任
律師提起上訴者，應一併繳納上訴審裁判費。
被上訴人不得上訴。
中    華    民    國   100    年    6     月    8     日
                                      書記官  李梅菊
【附註】
民事訴訟法第466條之1：
(1)對於第二審判決上訴，上訴人應委任律師為訴訟代理人。但上
  訴人或其法定代理人具有律師資格者，不在此限。
(2)上訴人之配偶、三親等內之血親、二親等內之姻親，或上訴人
  為法人、中央或地方機關時，其所屬專任人員具有律師資格並
  經法院認為適當者，亦得為第三審訴訟代理人。
民事訴訟法第466條之2第1項：
  上訴人無資力委任訴訟代理人者，得依訴訟救助之規定，聲請
  第三審法院為之選任律師為其訴訟代理人。